【裁判字號】    88,訴,1870
【裁判日期】    891130
【裁判案由】    清償債務
【裁判全文】
臺灣桃園地方法院民事判決  八十八年度訴字第一八七○號
    原      告  丙○○
    訴訟代理人  甲○○律師
    複  代理人  賴以祥律師
    被      告  丁○○
    兼 右被 告
    訴訟代理人  乙○○
右當事人間清償債務事件，本院判決如左：
    主    文
被告應返還原告新台幣壹佰零壹萬捌仟捌佰捌拾元及自民國八十八年十二月九日起至
清償日止按年息百分之五計算之利息。
原告其餘之訴駁回。
訴訟費用由被告負擔。
本判決於原告以新台幣參拾肆萬元供擔保後，得假執行。被告在假執行程序實施前，
以新台幣壹佰零壹萬捌仟捌佰捌拾元預供擔保，得免為假執行。
原告其餘假執行之聲請駁回。
    事    實
一、原告方面：
  （一）聲明：被告二人應共同給付原告新台幣︵下同︶一百十九萬零八百八十元並
        自起訴狀繕本送達翌日起至清償日止，按年息百分之五計算之遲延利息，如
        獲勝訴判決，原告願以現金或等值之銀行無記名可轉讓定期存單供擔保，請
        准宣告假執行。
  （二）陳述：緣被告丁○○為原告之二姐，而被告乙○○為原告之二姐夫，原告於
        民國七十六年國中畢業後即與被告二人一同居住。八十二年時原告至立盛紙
        業股份有限公司工作，因原告資質些許愚頓，深怕所賺取之薪資放在身邊會
        遭他拐騙或被其他不良朋友帶壞而就亂花用，乃將存公司匯入薪資於原告在
        第一商業銀行帳號︵00000000000︶之活期存款存摺及提款卡委
        託被告二人代為保管，被告二人亦允諾代為妥善保管俟原告成家立業再交還
        原告。八十五年九月原告欲搬離被告二人住處，被告二人將存摺交還原告，
        原告方發現工作長達四年的時間的薪資竟遭被告二人每月提領花用，至其等
        交還原告存摺為止，其等最後提款日八十五年八月十三日所剩金額僅剩五千
        二百七十九元，而原告自八十二年年初至八十五年八月七日為止立盛公司所
        給付與原告之薪資總計一百十九萬六千一百五十九元，扣除帳戶中所剩餘款
        五千二百七十九元，故被告二人違背其受任人之義務，侵占原告之款項前後
        計達一百十九萬零八百八十元。故原告依民法第五百四十四條規定委任關係
        所生之損害賠償請求權對被告二人主張其等係受原告之委託，代為保管原告
        之薪資和存摺，卻故意違背受任人和受託人之義務，原告所受之損害，自得
        請求被告二人賠償或償還同一數額。
  （三）對被告抗辯所為之陳述：原告否認曾允諾被告得按月扣除七千元生活費。原
        告與被告間為兄弟姊妹及家長家屬之關係，依民法第一千一百十五條被告應
        對原告負撫養義務，且原告在被告家中仍時時幫其照顧小孩或代為料理家務
        ，被告主張扣除生活費及租金部分顯與法不合。至原告於八十二年開始工作
        後每日雖自被告處領用一、二百元不等之零用金，然此部分亦屬撫養義務人
        扶養之範圍，被告不得請求返還。且被告之行為除違反委任人之義務外，本
        質上且為故意之侵權行為（僅因侵權行為損害賠償請求權已時效消滅故不主
        張），被告雖或得主張時效抗辯，然因侵權行為所負擔之債不得主張抵銷，
        被告自不得執其因侵權行為所負擔之債向原告主張抵銷。
  （四）、證據：提出存摺、薪資單各一份為證。
二、被告部分：
  （一）聲明：原告之訴及假執行之聲請均駁回，如為被告不利之判決，願供擔保准
        為免假執行之宣告。
  （二）陳述：原告當初是自行將存摺置於樓下抽屜中，囑被告丁○○上樓時，拿到
        樓上保管，但被告未允諾代為保管，原不生委任關係。且被告既未受託保管
        或處理原告薪資或金錢，更未曾受託保管或持有原告之印章、提款卡，自無
        委任關係存在。原告亦無交付存摺於被告乙○○，其與原告間亦無受委任關
        係存在。被告乙○○僅是曾幫原告提領現金，金融卡係由原告自行保管。被
        告等扶養原告長達十一年之久，原告曾允諾於上班賺錢後，按月從其薪資中
        扣還七千元予被告，詎原告未依約履行其承諾，被告自得主張上開金額與原
        告起訴之請求抵銷。原告自八十二年起開始工作，即屬不需他人撫養，原告
        尚有其他許多兄弟姊妹，並非僅有被告丁○○一人，被告乙○○為其二姊夫
        ，非原告之撫養義務人。
     理      由
一、原告起訴主張被告二人受原告之委託保管其第一商業銀行帳號︵0000000
    0000︶之活期存款之薪資帳戶存摺及金融卡，詎被告違背委任契約之義務，
    未經原告同意擅自從上開帳戶中提領一百十九萬零八百八十元，遂依委任契約之
    法律關係請求被告返還上開金額，被告否認曾受原告委任保管其薪資存摺及金融
    卡，辯稱：原告自己保管存摺及金融卡，渠等僅是代為領錢，領完錢即會還他，
    且每月都會給原告一百至二百元不等之零用錢，原告承諾工作後按月從其薪資中
    扣還七千元予被告，被告得主張抵銷云云。
二、經查，被告二人雖否認曾受原告之委託保管原告之薪資帳戶存褶及金融卡。惟查
    ，被告丁○○於本院八十八年十二月十七日言詞辯論筆錄中自認：「每個月有扣
    原告七千元，因我們有合約，我不可能白養他」等語，另於桃園地方法院檢察署
    八十七年度偵字第一七九四○號詐欺案件偵查中陳述：﹁他在工作之前，曾答應
    我，他工作以前我付的學費、生活費在他上班時要扣除，故有扣除，每月扣七千
    元。另一、二百元未包括該七千元內，我是從七十四養他至八十五年﹂。﹁房租
    扣四千元，而我整棟租是一萬六千元，另扣三千元的吃飯費，尚有每日一、二百
    元的零用費。﹂（見八十七年十一月十八日之偵訊筆錄）；被告乙○○在同一案
    件偵訊中則自承：﹁因我介紹丙○○至我上班處工作，因該公司是以金融卡來領
    薪，而他不會用，遂拿金融卡請我幫他領薪﹂、﹁因他住我那會不定時的向我拿
    錢，我會從中扣除，而領完錢卡即會還他﹂（見八十七年十一月九日偵訊筆錄）
    。且查，證人許來旺於本院八十九年三月二十三日言詞辯論時亦證稱：八十七年
    三月左右伊與原告、林智富（即原告之大姊夫）去被告住處，當時被告二人承認
    錢在他們那邊，他們有領原告之錢等語。繼查，本院依職權函第一銀行查詢，原
    告於該行活期儲蓄存款帳戶︵帳號：00000000000︶中遭提領的方式
    為何。經第一銀行西壢分行函覆所示，上開存褶中，在八十五年八月十三日之前
    提款紀錄摘要顯示皆為數字﹁282﹂開頭，後接數字為流水號碼，此為該分行內
    之提款機中用金融卡所提領之金額無誤。顯見被告二人確有受原告之委託而保管
    有原告之金融卡，卻未經原告同意擅自持之提領原告薪資乙事。被告二人在本院
    開庭中翻異前辭顯為卸責之詞，不足採信，應認原告之主張為真實。
三、原告主張其自八十二年起至八十五年八月七日止薪資共計一百十九萬六千一百五
    十九元，而至八十五年八月七日止原告系爭帳戶餘額為五千二百七十九元，並提
    出之薪資單及存摺各一份為證，此為被告所不爭執，堪信為真實，據此被告二人
    共計自原告系爭帳戶中提領出一百十九萬零八百八十元。被告雖辯稱：原告曾允
    諾工作後按月從其薪資中扣除七千元作為生活費用，惟查，原告否認曾有此承諾
    ，被告就此亦未能舉證以實其說，被告此一辯解無從採信。又查，原告自認自八
    十二年二月起至八十五年八月止，自被告處領得零用金共計十七萬二千元，上開
    金額應認是被告依委任契約自原告帳戶領出後交付原告使用，與委任契約無背，
    不得認係被告違背委任契約義務至生原告之損害。從而，原告主張依委任契約法
    律關係，請求被告返還一百零一萬八千八百八十元及自起訴狀繕本送達之翌日（
    即八十八年十二月九日）起算至清償日止按年息百分之五計算之利息此一範圍內
    為有理由（0000000－000000－0000＝0000000），應予准許，逾此部分則屬無據
    ，應予駁回。兩造陳明願供擔保，聲請宣告假執行或免為假執行，經核原告勝訴
    部分，合於法律規定，爰分別酌定相當之擔保金額宣告之；原告其餘假執行之聲
    請，因訴之駁回而失所依據，不予准許。
四、因本案事證已臻明確，兩造其餘主張陳述及所提之證據，均毋庸再予審酌，附此
    敘明。
據上論斷：原告之訴為一部有理由，一部無理由，並依民事訴訟法第七十九條但書、
第三百九十條第二項、第三百九十二條，判決如主文。
中      華      民      國    八十九    年     十一     月    三十    日
                                        臺灣桃園地方法院民事第一庭
~B法      官  邱育佩
右為正本係照原本作成
如對本判決上訴須於判決送達後廿日內向本院提出上訴狀
中      華      民      國    八十九    年     十一     月    三十    日
~B書  記  官  羅英梅


司法院資訊處製作；財團法人民間司法改革基金會備份。
